【裁判字號】    89,台抗,141
【裁判日期】    890330
【裁判案由】    偽造有價證券聲請再審
【裁判全文】
最高法院刑事裁定                                八十九年度台抗字第一四一號
    抗  告  人  甲○○
右抗告人因薛明桃自訴偽造有價證券案件，不服台灣高等法院台中分院中華民國八十
八年十二月十六日駁回聲請再審之裁定（八十八年度聲再字第二○五號），提起抗告
，本院裁定如左：
    主  文
抗告駁回。
    理  由
本件原裁定以抗告人甲○○聲請再審意旨略稱：使用不當之證物致使法院認為犯罪之
證據，因而判處罪刑，嗣發現該證物不當，致應受無罪之判決者，自得聲請再審。自
訴人薛明桃以抗告人於民國七十六年八月十二日冒簽陳錫銘之本票向其調借現金，因
認抗告人有偽造有價證券之行為。惟抗告人因筆友而認識薛明桃，並以陳錫銘之名義
與薛明桃相互交往，彼此相互借貸也以陳錫銘之名立據，至七十八年六月，抗告人之
工廠連續倒閉，薛明桃透過黑道找抗告人要債，經雙方同意以三成即新台幣（下同）
二十一萬元和解，抗告人並以十萬元及八萬五千元分二次給付，尚餘二萬五千元，俟
還清餘款後再交還本票，結果一等十年無音訊，至八十六年間薛明桃因欠賭債，竟持
該影印之本票出示他人，謂抗告人積欠其債務，嗣受人聳恿而提起自訴，逼迫抗告人
出面解決，並謂自訴案件經撤回者法院會諭知不受理之判決，而免誣告之罪責。審判
中抗告人誤以為影印本仍可追訴，故針對同一筆債務第二次與薛明桃和解，以為可息
事寧人，竟被判處徒刑，實屬冤枉。抗告人以陳錫銘之名義簽發本票向薛明桃借錢，
薛明桃既明知陳錫銘即係抗告人甲○○，自無偽造可言，乃薛明桃以影印之本票追訴
抗告人，顯係使用不當之證物，使法院誤以為係真實而違反證據法則為有罪之認定，
其判決即有不當，茲發現新證據應為無罪之諭知，為此聲請再審云云。惟查以因證物
問題，於有罪之判決確定後，得為受判決人之利益聲請再審者，依刑事訴訟法第四百
二十條第一項第一款及第六款（原裁定誤為第四款）之規定，僅以「原判決所憑之證
物已證明其為偽造或變造者」，及「因發現確實之新證據，足認受有罪判決之人應受
無罪、免訴、免刑或輕於原判決所認罪名之判決者」為限。抗告人聲請意旨並未提及
原確定判決所憑之證物有何偽造或變造之情形，且其聲請再審之理由，業據原確定判
決論述甚詳，亦非新證據。聲請意旨所述聲請再審之理由與刑事訴訟法第四百二十條
所規定得為聲請再審之理由，無一相合，因認其再審之聲請為無理由，予以駁回，經
核於法並無違誤。抗告意旨仍以台灣台中地方法院檢察署命薛明桃於抗告人受刑之執
行前一日即八十八年五月三十一日提出偽造陳錫銘之本票原本，薛明桃迄未提出，檢
察官已發覺薛明桃用影印蒙混法院自訴抗告人偽造本票，原審法院自始既未命提出核
對，亦未向抗告人提示查證是否偽造，逕為判決，現既證明該本票已不存在，則其偽
造證物致使抗告人受有罪之判決，至為明顯，應准予再審；又檢察官命薛明桃提出本
票原本，其既無法提出，可知其提起自訴時本票就不存在，則其使用變造之證物，至
為明顯，原裁定未詳加審酌，遽予駁回再審之聲請，自有可議云云。查以確定判決所
憑之證物已證明其為偽造或變造為理由聲請再審者，其證明以偽造變造之情形經判決
確定，或其刑事訴訟不能開始或續行非因證據不足者為限，始得聲請再審，刑事訴訟
法第四百二十條第二項規定甚明。抗告人既未為該項證明，仍執前詞就原確定判決事
實之認定及證據之取捨，再為爭執，並空言指摘原裁定不當，非有理由，應予駁回。
據上論結，應依刑事訴訟法第四百十二條，裁定如主文。
中      華      民      國    八十九    年      三      月     三十     日
                              最高法院刑事第五庭
                                  審判長法官  董  明  霈
                                        法官  丁  錦  清
                                        法官  林  茂  雄
                                        法官  王  居  財
                                        法官  張  祺  祥
      右正本證明與原本無異
                                              書  記  官
中      華      民      國    八十九    年      四      月      七      日


司法院資訊處製作；財團法人民間司法改革基金會備份。
